臺灣彰化地方法院刑事判決　　　　　　　96年度易字第83號
公　訴　人　臺灣彰化地方法院檢察署檢察官
被　　　告　乙○○
上列被告因恐嚇案件，經檢察官聲請簡易判決處刑（95年度偵字
第10511號），本院北斗簡易庭認不宜逕以簡易判決處刑，簽移
改依通常程序審理，被告於準備程序為有罪之陳述，經本院合議
庭裁定本件由受命法官獨任進行簡式審判程序，判決如下：
    主  文
乙○○幫助意圖為自己不法之所有，以恐嚇使人將本人之物交付
，累犯，處有期徒刑肆月，如易科罰金，以銀元參佰元折算壹日
。
    事  實
一、乙○○前因竊盜案件，經本院以92年度易字第405判決判處
    有期徒刑5月確定，復因傷害案件，經本院以93年度簡字第
    20號判決判處有期徒刑6月確定，合併定應執行刑有期徒刑
    10月，入監執行，業於民國93年7月4日執行完畢。另於94年
    間，再因施用第一、二級毒品案件，經本院以95年度訴字第
    126號判決判處有期徒刑8月、3月，應執行有期徒刑10 月，
    經臺灣高等法院臺中分院駁回上訴而確定，現正執行中。詎
    仍不知悛悔，明知提供自己之帳戶給陌生人，足以幫助犯罪
    集團隱匿身分，並做為實施詐欺或恐嚇取財之轉帳、收款之
    用，且事後無法追查金錢流向，而基於縱若他人用以實施犯
    罪，供作被害人匯款之用，仍不違背其本意之幫助他人恐嚇
    取財之不確定故意，於95年6月3日先向郵局申請辦理語音系
    統及更換印鑑，再於同年月某日間在彰化縣社頭鄉○○村○
    ○路○段345號，將自己所有之社頭郵局0000000帳號帳戶之
    存摺、提款卡、印鑑等物以新臺幣（下同）6,000元之價格
    出售交付予陳明哲（由檢察官另案偵辦中），並告知該帳戶
    之密碼。嗣同年6月22日12時許，犯罪集團之成員撥打電話
    給甲○○○，恐嚇稱甲○○○的兒子因積欠地下錢莊債務，
    若不給付70萬元，將對其兒子不利等語，使甲○○○陷於恐
    懼，而於當日13時22分許，匯款1萬元進入前開帳戶，得手
    後，犯罪集團成員立刻提領一空。經甲○○○發覺後，報警
    循線查獲。
二、案經甲○○○訴由彰化縣警察局田中分局報告臺灣彰化地方
    法院檢察署檢察官偵查聲請簡易判決處刑。
    理  由
一、據以論罪之證據名稱：
  （一）證人即被害人甲○○○於警詢、偵訊時之證述。
  （二）彰化郵局函暨所附被告帳戶基本資料及往來明細、歷史
        交易清單。
  （三）被害人甲○○○郵局匯款單據。
  （四）被告於本院審理時之自白。
二、按金融存款帳戶，事關存戶個人財產權益之保障，與存戶之
    印鑑章、提款卡結合，其專屬性、私密性更形提高，除非本
    人或與本人具密切之關係者，難認有何理由可自由流通使用
    該存摺、印章、提款卡，一般人亦均有應妥為保管存摺、提
    款卡，以防止被他人冒用之認識，縱有特殊情況偶有將存摺
    、提款卡交付他人之需，亦必深入瞭解其用途後再行提供，
    恆係吾人日常生活經驗與事理；且金融帳戶為個人理財之工
    具，申請開設金融帳戶並無任何特殊限制，一般人皆能以存
    入最低開戶金額之方式申請開戶，亦可在不同之金融機構申
    請多數之存款帳戶使用，並無何困難，此乃眾所週知之事實
    ，則依一般人之社會生活經驗，苟見非親非故之人不以自己
    名義申請開戶，反而以出價蒐購或租用之方式向他人蒐集金
    融機構帳戶供己使用，衡情當知悉蒐集金融帳戶者係將所蒐
    集之帳戶用於從事財產犯罪。被告明知存摺、提款卡、密碼
    等有關個人財產、身分之物品，淪於他人手中，極易被利用
    為財產犯罪之工具，竟願以不相當之對價，將存摺等物交付
    予他人，顯然對於該帳戶將作為不法使用，有所認知。本件
    事證已臻明確，被告犯行堪以認定。
三、論罪與量刑：
（一）按被告行為後，刑法於94年2月2日修正公布，95年7月1日
      施行，而刑法施行法亦於95年6月14日增訂第1條之1。修
      正後刑法第2條第1項規定：「行為後法律有變更者，適用
      行為時之法律。但行為後之法律有利於行為人者，適用最
      有利於行為人之法律。」係規範行為後法律變更所生新舊
      法律比較適用之準據法，於新法施行後，應適用修正後刑
      法第2條第1項之規定，為「從舊從輕」之比較。且於比較
      時應就罪刑有關之共犯、未遂犯、想像競合犯、牽連犯、
      連續犯、結合犯，以及累犯加重、自首減輕暨其他法定加
      減原因（如身分加減）與加減比例等一切情形，本於「統
      一性及整體性原則」，綜其全部罪刑之結果而為比較。本
      案罪刑涉及法律變更之部分，經依如附表所示比較新、舊
      刑法之規定，以修正前刑法有利於被告，依刑法第2條第1
      項前段規定，自應適用最有利於被告之修正前刑法，先此
      敘明。
（二）核被告乙○○所為，係犯刑法第346條第1項、第30條第1
      項之幫助恐嚇取財罪。被告以幫助他人犯罪之不確定故意
      ，而參與實施恐嚇取財罪犯罪構成要件以外之行為，為幫
      助犯，應按正犯之刑減輕其刑。又被告前曾受有期徒刑之
      執行完畢，詳如事實欄所載，有臺灣高等法院被告全國前
      案紀錄表在卷可稽，其於5年內再犯有期徒刑以上之罪，
      為累犯，應依修正前刑法第47條加重其刑，並先加後減之
      。
（三）爰審酌被告素行非佳，前有毒品、竊盜、傷害犯行，其犯
      罪之動機、目的係為獲取金錢利益，即不顧犯罪集團利用
      該帳戶作為工具，以恐嚇方式獲得被害人之財產，雖其提
      供之帳戶數量僅為單一，惟造成被害人心理之恐懼等一切
      情狀，量處如主文所示之刑，並諭知易科罰金之折算標準
      ，以示懲儆。
據上論斷，應依刑事訴訟法第452條、第273條之1第1項、第299
條第1項前段，刑法第2條第1項前段、第346條第1項，修正前刑
法第30條第1項、第2項、第47條、第41條第1項，罰金罰鍰提高
標準條例第1條前段，修正前罰金罰鍰提高標準條例第2條，判決
如主文。
本案經檢察官洪英丰到庭執行職務
中　　華　　民　　國　　96　　年　　3　　月　　13　　日
                      刑事第六庭    法  官  林欣苑
以上正本證明與原本無異。
如不服本判決，應於判決送達後十日內向本院提出上訴狀 (須附
繕本 )。
告訴人或被害人對於判決如有不服具備理由請求檢察官上訴者，
其上訴期間之計算係以檢察官收受判決正本之日期為準。
中　　華　　民　　國　　96　　年　　3 　 月　　15　　日
                                    書記官  詹國立
附錄本案論罪科刑法條全文：
中華民國刑法第346條
（單純恐嚇罪）
意圖為自己或第三人不法之所有，以恐嚇使人將本人或第三人之
物交付者，處 6 月以上 5 年以下有期徒刑，得併科 1 千元以
下罰金。
以前項方法得財產上不法之利益，或使第三人得之者，亦同。
前二項之未遂犯罰之。
附表
┌───┬───────┬────────┬─────────────┐
│比較  │舊刑法於本案適│新刑法於本案適用│依從舊從輕原則比較結果    │
│法條  │用之法律效果  │之法律效果      │                          │
├───┼───────┼────────┼─────────────┤
│第30條│得按正犯之刑減│得按正犯之刑減  │僅係文字用語上之修正，關  │
│      │輕之。        │輕之。          │於刑罰減輕之規定並無變更  │
│      │              │                │，無關成立幫助犯內容之實  │
│      │              │                │質之變更，不屬法律之變更  │
│      │              │                │，應逕適用修正後之規定，  │
│      │              │                │無須比較適用。            │
├───┼───────┼────────┼─────────────┤
│第41條│應以新臺幣300 │得以新臺幣1,000 │新法並非較有利於行為人。  │
│      │元至900元折算 │元、2,000元或   │                          │
│      │為1日。       │3,000元折算1日。│                          │
├───┼───────┼────────┼─────────────┤
│第47條│對於行為人不論│僅限於故意犯，始│本案事實無論適用新刑法第47│
│      │是故意犯或過失│有累犯適用。    │條第1項、舊刑法第47條之規 │
│      │犯，均有累犯適│                │定，均構成累犯，並無有利、│
│      │用（加重本刑至│                │不利。                    │
│      │2分之1）。    │                │                          │
├───┼───────┼────────┼─────────────┤
│第346 │數額應提高30倍│數額應提高30倍。│新法並無較有利。          │
│條罰金│。            │                │                          │
│刑    │              │                │                          │
├───┴───────┴────────┴─────────────┤
│綜合比較結果：                                                      │
│綜合其全部罪刑之比較，應以舊刑法較有利於被告，故本案應適用舊刑法。  │
└──────────────────────────────────┘
